【裁判字號】    89,上易,1594
【裁判日期】    891114
【裁判案由】    詐欺
【裁判全文】
臺灣高等法院高雄分院刑事判決                  八十九年度上易字第一五九四號
    上  訴  人
    即  被  告  丁○○
右上訴人因詐欺案件，不服臺灣高雄地方法院八十九年度易字第一八二三號中華民國
八十九年八月十七日第一審判決（起訴案號：臺灣高雄地方法院檢察署八十八年度偵
字第二七０一七號），提起上訴，本院判決如左：
    主  文
上訴駁回。
    事  實
一、丁○○曾於民國八十二年間因偽造文書等罪，經臺灣高等法院台南高分院判處有
    期徒刑一年六月，緩刑四年確定（不構成累犯），仍不知省悔。於八十六年間化
    名「靖宜」，經由蔡美女之介紹，與趙顏玉秀、丙○○○、乙○○等人日漸熟識
    ，並取得上開人等之信任。明知賦閒在家，無收入來源，積欠他人債務無法償還
    ，已無支付能力，竟基於意圖為自己不法所有之概括犯意，先後於八十六年五、
    六月間在高雄市○○區○○路丙○○○住處，向丙○○○佯稱：需款孔急，借新
    台幣（下同）八萬元週轉，一星期後即返還云云，使丙○○○陷於錯誤，交付八
    萬元予丁○○。又於八十六年九、十月間某日，以同上言詞，在高雄市○○○路
    七六四巷一六號乙○○住處，向乙○○佯稱借款十五萬元（起訴書誤載為十二萬
    元），致乙○○陷於錯誤，交付十五萬元予丁○○。復於八十七年二月二十七日
    ，在高雄市左營區合群新村趙顏玉秀住處，以同一手法向趙顏玉秀佯稱：需款孔
    急，借款四萬元，五天後返還，致趙顏玉秀陷於錯誤，交付四萬元予丁○○，丁○○得款後，均未如期返還，且避不見面，丙○○○等人始知受騙。
二、案經台灣高雄地方法院檢察署檢察官自動檢舉偵查起訴。
    理  由
一、訊據上訴人即被告丁○○固不否認於右揭時地有向被害人丙○○○、乙○○、趙
    顏玉秀等人借款之事實，惟矢口否認有何詐欺犯行，辯稱：係因經濟困難，才未
    如期還款，有口頭向她們展期，並非存心詐欺，且伊母親現有分期還錢予被害人
    等云云。經查上開被告化名「靖宜」，向被害人丙○○○、乙○○、趙顏玉秀佯
    稱借款，而取得上開錢財，惟得款後並未如期清償，且避不見面，直至八十八年
    間被告另經案外人周元春告訴詐欺罪嫌，由台灣高雄地方法院檢察署檢察官偵辦
    （八十八年度偵字第三二一七號），被告始出面，並自八十九年一月間起每月同
    意償還被害人等各四千元，然付了四個月後又未支付等情，已據被害人丙○○○
    、乙○○、趙顏玉秀分別於偵查、原審及本院審理中指訴綦詳，並經本院調取上
    開偵查案卷核閱無訛。被告於偵查中及本院時自承借款當時離家無工作，經濟困
    難等語（見偵查卷第二十三頁背面及本院八十九年十月二十三日訊問筆錄），且
    被告於八十五年八月間向案外人吳秀玲借款二百萬元及於八十七年二月十五日向
    周元春借款二十五萬元後，於被告向本件被害人丙○○○等借款時，尚未清償，
    此經被告供明在卷，並有臺灣台南地方法院八十七年度自字第四五號刑事判決書
    、台灣高雄地方法院檢察署檢察官八十八年度偵字第三二一七號不起訴處分書附
    卷可稽，足見被告當時賦閒在家，無收入來源，積欠他人債務無法償還，已無支
    付能力，竟於向被害人丙○○○、乙○○、趙顏玉秀等借款時佯稱五至七日內返
    還，且於未如期還款後，時隔一、二年均避不見面，足認其於借款之初即有意圖
    為自己不法所有之詐欺犯意甚明。至被告因他案出面後始與被害人等和解，並由
    被告母親按月賠償被害人，係被告犯罪後態度問題，無礙其詐欺罪責之成立。被
    告上開所辯，洵屬卸責之詞，委不足取。事證明確，被告犯行堪予認定。
二、核被告丁○○所為，係犯刑法第三百三十九條第一項之詐欺取財罪。被告先後三
    次詐欺犯行，時間緊接，犯罪手法相同，顯係基於概括犯意反覆為之，應依連續
    犯規定論以一罪並加重其刑。
三、原審因而適用刑法第五十六條、第三百三十九條第一項，罰金罰鍰提高標準條例
    第一條前段規定，並審酌被告犯罪之動機、目的、詐欺所得數額，被害人財物受
    害程度，及事後被告母親每月每人賠償四千元，至八十九年六月止，各賠償被害
    人二萬四千元等一切情狀，量處有期徒刑五月，以資懲儆。認事用法俱無不合，
    量刑亦稱妥適，被告上訴意旨否認犯罪，空言指摘原判決不當，並無可取，為無
    理由，應予駁回。
四、被告經合法傳喚，無甲當理由不到庭，不待其陳述逕行判決。
據上論結，應依刑事訴訟法第三百六十八條、第三百七十一條，判決如主文。
本案經檢察官劉翼謀到庭執行職務。
中    華    民    國        八十九      年     十一     月     十四     日
                              臺灣高等法院高雄分院刑事第一庭
                                  審判長法官  翁慶珍
                      法官  李春昌
                                        法官  周賢銳
右甲本證明與原本無異。
不得上訴。
                                      書記官  黃琳群
中    華    民    國        八十九      年     十一     月     十六     日
附錄：本判決論罪科刑法條：
刑法第三百三十九條第一項
意圖為自己或第三人不法之所有，以詐術使人將本人或第三人之物交付者，處五年以
下有期徒刑、拘役或科或併科一千元以下罰金。
                                                                      Ｈ


司法院資訊處製作；財團法人民間司法改革基金會備份。
